臺灣橋頭地方法院民事裁定
108年度消債清字第64號
聲請人即債  許嘉慶  
務人                  
代  理  人  林怡君  法扶律師
上列當事人因消費者債務清理事件聲請清算，本院裁定如下：
    主  文
聲請人許嘉慶自民國一百零九年三月二十五日下午四時起開始清
算程序。
命司法事務官進行本件清算程序。
    理  由
一、聲請意旨略以：聲請人即債務人許嘉慶前向金融機構、遠信
    國際資融股份有限公司（下稱遠信公司）、合迪股份有限公
    司（下稱合迪公司）辦理借貸契約等，致積欠無擔保債務計
    新臺幣（下同）803,639元，因無法清償債務，乃於民國108
    年4月間向本院聲請前置調解，惟因無法負擔債權人所提還
    款方案，而於108年6月6日調解不成立，因聲請人有不能清
    償債務或有不能清償之虞，復未經法院裁定開始更生程序或
    宣告破產，爰依法聲請准予裁定清算等語。
二、按「債務人不能清償債務或有不能清償之虞者，得依本條例
    所定更生或清算程序，清理其債務。」消費者債務清理條例
    （下稱消債條例）第3條定有明文。衡以消費者與金融機構
    間債之關係之發生，係依契約自由原則及相互間之信賴為基
    礎，此為社會經濟活動得以維繫及發展之重要支柱，債務人
    經濟窘迫，固不應任其自生自滅，債權人一方之利益，仍不
    能因之摒棄不顧。是債務人於協商程序中，自應本於個人實
    際財產及收支狀況，依最大誠信原則，商討解決方案。如終
    究不能成立協商，於聲請更生或清算時，法院審酌上開條文
    所謂「不能清償或有不能清償之虞」，自宜綜衡債務人全部
    收支、信用及財產狀況，評估是否因負擔債務，而不能維持
    最基本之生活條件；所陳報之各項花費，是否確屬必要性之
    支出；如曾有協商方案，其條件是否已無法兼顧個人生活之
    基本需求等情，為其判斷之準據。
三、經查：
  ㈠聲請人前向各金融機構、遠信公司、合迪公司辦理借貸契約
    等，致現積欠無擔保債務至少803,639元（合迪公司部分依
    本金354,228元計算至109年2月10日止之本利合約591,005元
    ），前即已因無法清償債務，而於108年4月間向本院聲請前
    置調解，因無法負擔債權人所提還款方案而於108年6月6日
    調解不成立等情，此有債權人清冊、財團法人金融聯合徵信
    中心前置協商專用債權人清冊、信用報告、調解筆錄、遠信
    公司、合迪公司陳報狀等件在卷可稽【見本院108年度司消
    債調字第117號卷（下稱消債調卷）第6至8頁、第16頁、第2
    4至33頁、本院卷第19至20頁】，堪信為真實。
  ㈡聲請人現為雷光舞台音效之臨時工，自陳每月薪資23,000元
    ，而其106、107年度全年申報所得分別僅5,059元、10,022
    元，名下僅老舊且遺失之機車，現未有投保勞工保險等情，
    有財產及收入狀況說明書、綜合所得稅各類所得資料清單暨
    國稅局財產歸屬資料清單、勞工保險被保險人投保資料表、
    收入切結書等件附卷可稽（見消債調卷第9至15頁、本院卷
    第19頁）。則查無聲請人有其他收入來源，佐以聲請人已提
    出收入切結書，則聲請人主張收入來源，應全非虛罔，是聲
    請人106、107年度所得甚低，現未投保勞工保險，則其自陳
    每月收入23,000元，尚非不可採信，以其自陳每月收入23,0
    00元作為核算其現在償債能力之基礎，應能反映真實收入狀
    況。
  ㈢至支出部分，聲請人主張需扶養母親，每月支出扶養費6,000
    元；按直系血親相互間，互負扶養之義務，民法第1114條第
    1款定有明文。查聲請人母親俞○○，於106、107年度未有任
    何所得及財產等情，有戶籍謄本、綜合所得稅各類所得資料
    清單暨國稅局財產歸屬資料清單等附卷可證（見本院卷第5
    至6頁、第21至23頁），扶養費用部分，參照消債條例第64
    條之2、民法第1118、1119條規定，其負扶養義務之程度，
    亦應考量其目前身負債務之窘境，所負擔之扶養義務能力，
    自非比一般，在無其他更為詳實之資料可供佐證之情形下，
    故本院認定以109年度高雄市每人每月最低生活費標準之1.2
    倍即15,719元為標準，則與2名手足分擔，每月應支出之扶
    養費應以5,240元（計算式：15,719÷3＝5,240）為度，聲請
    人就此主張6,000元，高於上開核算數額，應非可採。至聲
    請人個人日常生活必要費用部分，審酌聲請人負債之現況，
    基於社會經濟活動之互賴及誠信，該日常生活所需費用，自
    應節制開支，不得有超越一般人最低生活標準之享受，否則
    反失衡平，本院依消債條例第64條之2，參酌衛福部社會司
    所公告歷年最低生活費標準，109年度高雄市最低生活費標
    準13,099元之1.2倍為15,719元，則聲請人每月最低生活費
    除有特殊情形並有證據證明者外，自宜以此為度，始得認係
    必要支出。而聲請人稱每月個人必要生活費為13,367元，低
    於上開標準15,719元甚多，應可採信。
  ㈣綜上所述，以聲請人現每月之收入23,000元為其償債能力基
    準，扣除其每月個人必要生活費用13,367元、扶養費5,240
    元後僅餘4,393元，而聲請人目前負債總額803,639元，以上
    開餘額按月攤還結果，約15年餘期間始能清償完畢，堪認聲
    請人確有不能清償債務或有不能清償之虞之情事。從而，聲
    請人主張已不能清償債務，聲請本院准予清算，依所舉事證
    及本院調查結果，即無不合。
四、末按「法院開始清算程序之裁定，應載明其年、月、日、時
    ，並即時發生效力。」、「法院裁定開始更生或清算程序後
    ，得命司法事務官進行更生或清算程序，必要時得選任律師
    、會計師或其他適當之自然人或法人一人為監督人或管理人
    。」，消費者債務清理條例第83條第1項、第16條第1項分別
    定有明文。本件聲請人其目前收入及財產狀況，不能履行債
    務，未償之債務亦屬不能清償，有如上述。從而，聲請人聲
    請清算，洵屬有據，應予准許，爰命司法事務官進行本件清
    算程序。
五、依消費者債務清理條例第11條第1項、第83條第1項、第16條
    第1項，裁定如主文。
中　　華　　民　　國　 109　　年　　3 　　月　　25　　日
              　　民事庭　法　官　李姝蒓
以上正本係照原本作成。
本裁定已於109年3月25日下午4時公告。
本裁定不得抗告。
中　　華　　民　　國　 109　　年　　3 　　月　　25　　日
  　                      書記官　郭南宏